臺灣新竹地方法院民事判決　九十一年度竹簡字第五五○號
　　原　　　告　戊○○
　　訴訟代理人　丁○○
　　被　　　告　乙○○
　　訴訟代理人　甲○○
　　被　　　告　丙○○
右當事人間請求給付票款事件，本院判決如左：
    主    文
被告應連帶給付原告新台幣貳拾萬元，及自民國九十一年七月四日起至清償日止，按
年息百分之六計算之利息。
訴訟費用由被告連帶負擔。
本判決第一項得假執行。但被告乙○○如於假執行程序實施前，以新台幣貳拾萬元為
原告預供擔保，得免為假執行。
    事    實
甲、原告方面：
一、聲明：求為判決如主文所示。
二、陳述略稱：原告執有被告乙○○所簽發，如附表所示由被告丙○○背書轉讓之支
    票乙紙（簡稱系爭支票），不料於民國九十一年四月一日經原告向付款人為付款
    之提示，竟因以遺失為由遭拒付，追索無效，為此請求被告連帶給付票款新台幣
    （下同）二十萬元，及自九十一年七月四日起至清償日止，按年息百分之六計算
    之利息。
三、對被告乙○○抗辯所為之陳述：
    被告丙○○於八十九年間向原告借款一百八十六萬元，購買茶葉貨款十萬元，共
    積欠原告一百八十七萬元，有借據、本票，及由訴外人麥慶昭簽發、陳正堂簽發
    ，均由被告丙○○背書之支票三紙為證，嗣被告丙○○自九十年五月三十一日起
    至九十一年二月七日止陸續還款三十五萬元，並於九十一年三月九日交付系爭支
    票，以供返還上開欠款，是原告取得票據並無惡意或重大過失，亦有相當之代價
    。
四、證據：提出支票及退票理由單各一紙、支票三紙、借據一紙、本票一紙、告訴狀
    一份、台灣桃園地方法院檢察署九十年度偵字第五六六○號不起訴處分書一份、
    和解書一份、臺灣桃園地方法院支付命令及確定證明書各一份為證。
乙、被告乙○○方面：
一、聲明：
（一）原告之訴駁回。
（二）如受不利判決，願供擔保請准宣告免予假執行。
二、陳述：
（一）原告所持有被告簽發之系爭支票，係被告於九十一年三月間發覺遺失，始於同
      年四月一日向付款銀行辦理支票掛失，並於同日向本院聲請公示催告，而遺失
      之支票尚有新竹國際商業銀行新興分行同帳號，支票號碼為AA00000000至AA
      0000000O號等四張支票。中華商業銀行新竹分行帳號23063號之支票二十二
      張，於九十一年四月十一日向該二銀行辦理票據掛失止付。
（二）被告遺失系爭支票後，原擬於九十一年三月三十日辦理掛失止付，唯該日係星
      期六，次日為星期日，銀行公休，無法辦理止付，乃延至四月一日始辦理，並
      向本院聲請公示催告，經本院以九十一年度催字第三三二九號民事裁定公示催
      告，期間原告向本院提出申報權利，並供稱其支票係取自被告丙○○，而被告
      丙○○為系爭遺失支票之拾獲者，竟未依法送交治安單位擅自使用，被告自不
      負票據責任，且被告已於九十一年七月三日對丙○○、林瑞菊提出侵占遺失物
      之告訴。
（三）原告取得系爭支票是否合法？或係丙○○不敢出面求償，而故意於系爭支票背
      書後通謀由原告出面請求，則原告取得支票應為惡意，依票據法第十三條但書
      之規定，自不得向被告請求給付票款。又系爭支票之背書人為林瑞菊與丙○○
      二人，而原告陳稱支票係取自於丙○○，然丙○○係以何原因取得支票，並以
      何原因交付該支票？亦有詳加調查之必要，自不能以原告片面之詞，即予採信
      ，而為被告不利之判決，致損及被告之權益。
三、證據：提出公示催告聲請狀、票據掛失止付通知書二份、告訴狀一份為證。
丙、被告丙○○方面：未於言詞辯論期日到場，亦未提出書狀作聲明或陳述。
    理    由
甲、程序方面：被告丙○○經合法通知，未於言詞辯論期日到場，核無民事訴訟法第
    三百八十六條各款所列情形，爰依原告聲請，由其一造辯論而為判決。
乙、得心證之理由：
一、本件原告主張：其善意執有被告乙○○所簽發、被告丙○○背書轉讓如附表所示
    支票，詎屆期為付款之提示竟遭退票，為此本於票據法律關係，求為判決命被告
    二人連帶給付原告二十萬元及自九十一年七月四日提示日（九十一年四月一日）
    之後起至清償日止，按年息百分之六計算之利息等語。被告乙○○則以：如附表
    所示支票係被告於九十一年三月中旬發覺遺失，旋於九十一年四月一日向付款銀
    行辦理掛失止付，並向本院為公示催告之聲請，雖尚未為除權判決，惟已經對於
    拾獲該支票之被告丙○○提出刑事侵占遺失物之告訴，被告自無庸負票據責任。
    又被告丙○○因不敢出面故將支票背書轉讓予原告，原告取得票據應係出於惡意
    ，況原告以何原因取得票據亦有詳查之必要等語置辯。被告丙○○則未於言詞辯
    論期日到場，亦未提出書面資料供本院參酌。
二、原告主張其執有被告乙○○所簽發，由被告丙○○背書轉讓如附表所示支票屆期
    提示不獲兌現之事實，業據提出與其所述相符之支票及退票理由單影本各一紙為
    證，並為被告所不爭執，自堪認為真正。
三、按「上訴人既已承認上開支票為伊所簽發，則縱因遺失支票聲請法院公示催告有
    案，但未經法院為除權判決，上訴人仍不能免除給付票款之責任。又按票據法第
    十四條所謂以惡意或重大過失取得票據者，係指明知或可得而知轉讓票據之人，
    就該票據無權處分而仍予取得者而言。本件上訴人居於發票人之地位，既不能舉
    證證明被上訴人取得系爭支票為惡意或有重大過失，自仍不能免除發票人應負給
    付票款之責任」，另按「票據行為為不要因行為，執票人不負證明關於給付原因
    之責任，如票據債務人主張執票人取得票據係無對價或以不相當對價取得，應由
    該債務人負舉證責任」，最高法院著有六十九年台上字第一四六五號判決、八十
    五年台上字第二八六號判決足資參照。本件如附表所示支票係由被告乙○○所簽
    發，為被告乙○○所不否認。被告乙○○雖謂如附表所示支票，係其所遺失並已
    聲請公示催告，原告於尚未經除權判決前即申報權利，原告取得票據係屬惡意，
    且原因不明云云，是系爭支票縱已聲請公示催告在案，然既未經除權判決，揆諸
    上開判決意旨，被告乙○○除能證明原告取得該支票出於惡意或重大過失，或無
    對價或以不相當對價取得票據外，不得以遺失為由對抗原告。又票據法第十四條
    與第十三條但書之區別在於，前者係自無處分權人處受讓票據，後者則係自有處
    分權人處受讓票據，依被告乙○○上開抗辯事由，顯係認被告丙○○為系爭支票
    拾獲者，並無處分權，則原告自丙○○處受讓該票據，被告之意應係主張票據法
    第十四條之惡意抗辯，其援引票據法第十三條但書為抗辯，應係誤引法條，併此
    敘明。
四、經查：
（一）被告認識系爭支票之共同背書人林瑞菊，且陳明林瑞菊係丙○○之親戚，業據
      被告乙○○供明在卷（本院卷第五九、六十頁），足見被告乙○○與丙○○相
      識，則果如被告乙○○所辯系爭支票係丙○○所拾得，何以被告乙○○認識丙
      ○○且知悉共同背書人林瑞菊係被告丙○○之親戚？上開支票是否確係被告乙
      ○○所遺失，已有可疑。
（二）被告丙○○至八十九年十一年六日止尚積欠原告一百三十七萬元，有借據、台
      灣桃園地方法院九十一年度促字第三三三九一號支付命令及確定證明書各一份
      為證（本院卷第九五頁、九七、九八頁），且為被告乙○○所不爭執，堪信為
      真實，原告主張系爭支票係被告丙○○為返還借款所交付，當非無據。又被告
      丙○○原欠原告一百八十七萬元，借款時即曾以麥慶昭、陳正堂所簽發，被告
      丙○○所背書之支票交付原告，有支票三紙在卷足參（本院卷第八八、八九頁
      ），顯見原告曾經收受由丙○○所背書轉讓他人所簽發之支票，亦難認原告取
      得由被告乙○○簽發、被告丙○○背書轉讓之系爭支票有何惡意或無對價之情
      事。況系爭支票乃原告於九十一年三月九日自被告丙○○處收受，到期日為九
      十一年三月三十一日，被告乙○○遲至九十一年四月一日向銀行辦理掛失止付
      並向本院為公示催告之聲請，有支票及退票理由單、民事公示催告狀可佐（本
      院卷第十一至十二、二六至二八頁），且為被告乙○○所自認，原告收受系爭
      支票既係在被告乙○○向銀行辦理掛失止付之前，顯難認原告於收受系爭支票
      時已明知或可得而知該支票已遺失，而有何惡意或重大過失之情事。被告乙○
      ○以原告由被告丙○○處取得其已為掛失止付之支票，謂原告有惡意取得票據
      及無相當代價取得票據之可能云云，純屬臆測之詞，洵不足採。
    綜上所述，被告乙○○既無法證明原告係出於惡意而取得系爭支票，或原告取得
    票據係無相當對價，自不得以支票遺失為由，對抗原告。
五、按在票據上簽名者，依票上所載之文義負責；支票發票人、背書人應照支票文義
    擔保支票之支付，並應連帶負責；執票人於第一百三十條所定提示期限內，為付
    款之提示而被拒絕時，對於前手得行使追索權；執票人向支票債務人行使追索權
    時，得請求自為付款提示日起之利息，如無約定利率者，依年利六釐計算，票據
    法第五條第一項、第一百二十六條、第一百四十四條準用第三十九條、第二十九
    條、第九十六條、第一百三十一條第一項前段、第一百三十三條分別定有明文。
    從而原告本於票據之法律關係，訴請被告連帶給付如主文所示之金額，及自提示
    日（九十一年四月一日）之後即九十一年七月四日起至清償日止，按年息百分之
    六計算之利息，洵屬有據，應予准許。又本件係命清償票據上債務之判決，爰併
    依民事訴訟法第三百八十九條第一項第四款規定，依職權宣告假執行。
六、被告乙○○陳明願供擔保，請求免為假執行之宣告，經核並無不合，爰酌定相當
    之擔保金額，予以准許。
七、本件判決基礎已臻明確，兩造其餘之攻擊防禦方法及訴訟資料，核與判決之結果
    不生影響，爰不一一論述，併予敘明。
八、據上論結，本件原告之訴為有理由，依民事訴訟法第八十五條第二項、第四百三
    十六條第二項、第三百八十五條第一項前段、第三百八十九條第一項第四款、第
    三百九十二條，判決如主文。
中　　　華　　　民　　　國　　九十一　　年　　 十二 　　月　　 二十 　　日
                                  臺灣新竹地方法院新竹簡易庭
~B法      官  滕治平
右為正本係照原本作成。
如對本判決上訴，須於判決送達後廿日內向本院提出上訴狀。
~B法院書記官  洪儷容
中　　　華　　　民　　　國　　九十一　　年　　 十二 　　月　　 二十四　　日
~F0
~T48
┌──────────────────────────────────────────────────────┐
│附表：                                                                                                      │
├─┬─────────┬─────────┬─────┬─────┬────────┬────────┬──┤
│編│  發    票    人  │  付    款    人  │發  票  日│提  示  日│ 票  面  金  額 │ 支  票  號  碼 │備考│
│號│                  │                  │          │          │   （新台幣）   │                │    │
├─┼─────────┼─────────┼─────┼─────┼────────┼────────┼──┤
│１│乙○○            │新竹國際商業銀行新│九十一年三│九十一年四│二十萬元        │ＡＡ三二五二一六│    │
│  │                  │興分行            │月三十一日│月一日    │                │六              │    │
│  │                  │                  │          │          │                │                │    │
└─┴─────────┴─────────┴─────┴─────┴────────┴────────┴──┘
